【裁判字號】    88,訴,1035
【裁判日期】    890704
【裁判案由】    分割共有物
【裁判全文】
臺灣屏東地方法院民事判決  八十八年度訴字第一○三五號
    原      告  庚○○
    訴訟代理人  乙○○
                甲○○
    原      告  戊○○
                己○○
                丙○○
    被      告  丁○○
右當事人間請求分割共有物事件，本院判決如左：
    主      文
兩造共有坐落屏東縣鹽埔鄉○○段九八地號面積零點零捌貳捌參零公頃土地，依下列
方法分割：如附圖所示編號(1)部分面積零點零肆零玖壹玖公頃分歸原告庚○○所有；
編號(2)部分面積零點零壹參零肆貳公頃分歸被告丁○○所有；編號(3)部分面積零點零
零捌壹陸貳公頃分歸原告己○○所有；編號(4)部分面積零點零壹參捌零伍公頃分歸原
告戊○○所有；編號(5)部分面積零點零零陸玖零貳公頃分歸原告丙○○所有。原告己○○應補償原告庚○○新台幣伍萬貳仟伍佰元；應補償被告丁○○新台幣捌萬零伍佰
元。
訴訟費用由被告丁○○及原告戊○○各負擔六分之一，原告己○○及丙○○各負擔十
二分之一，餘由原告庚○○負擔。
    事      實
甲、原告方面：
一、聲明：求為判決兩造共有之如主文第一項所示土地准予裁判分割。
二、陳述：
（一）坐落屏東縣鹽埔鄉○○段九八地號、地目建、面積○．○八二八三○公頃土地
      為兩造所共有，應有部分為原告庚○○二分之一，原告己○○十二分之一，原
      告戊○○六分之一，原告丙○○十二分之一，被告丁○○六分之一。原告四人
      迭次催促被告協議分割，惟被告均置之不理，致兩造無法就分割之方法達成協
      議，而系爭土地既無不能分割之情形，且兩造對之亦無不得分割之約定，是爰
      依民法第八百二十三條及第八百二十四條規定，訴請就兩造現在系爭土地之使
      用狀態進行原物分割。
（二）原告己○○表示若其現在系爭土地所占用之面積超過其應有部分換算之土地面
      積，願以每坪新台幣（下同）三萬五千元補償之。
三、證據：提出土地登記謄本一件、地籍圖謄本二件、存證信函影本一件為證，並聲
    請履勘現場及地政機關測量。
乙、被告方面：
一、聲明：求為判決駁回原告之訴。
二、陳述：
    對原告之分割系爭土地請求不表同意；縱為分割，伊希望取得按其應有部分換算
    之土地面積，不願接受金錢補償。
    理      由
一、本件原告起訴主張坐落屏東縣鹽埔鄉○○段九八地號、地目建、面積○．○八二
    八三○公頃土地為兩造所共有，應有部分為原告庚○○二分之一，原告己○○十
    二分之一，原告戊○○六分之一，原告丙○○十二分之一，被告丁○○則為六分
    之一。系爭土地並無依物之使用方法不能分割之情形，且兩造對之亦無不得分割
    之約定，惟就分割方法則無從獲致協議之事實，業據其提出系爭地號土地登記謄
    本等件為證，復為被告所不爭執，應堪信為實在。從而原告訴請裁判分割系爭土
    地，於法即無不合，應予准許。
二、查系爭土地西臨寬約八公尺之道路，南臨寬約三公尺之巷道；而在其北側有原告
    庚○○所建二樓加強磚造房屋及停車棚等，占用面積為○．○三六五五公頃，其
    南側自西而東依序分別有被告丁○○所建一樓加強磚造房屋，占用面積為○．○
    一三○四二公頃；原告己○○所建三樓加強磚造房屋，占用面積為○．○○八一
    六二公頃；原告戊○○所建鐵皮房屋及庭院，占用面積為○．○一三八一公頃；
    原告丙○○所建平房，占用面積為○．○一一二六六公頃，此經本院至現場勘驗
    明確，並囑託屏東縣里港地政事務所派員實施測量，有勘驗筆錄及土地複丈成果
    圖在卷可稽。至就系爭土地之分割方法，經審酌：
（一）按共有物分割之方法，須先就原物分配，於原物分配有困難時，則予變賣，以
      價金分配於各共有人。而就原物分配時，如發見共有人中有不能按其應有部分
      受分配者，亦得以金錢補償之，並非定出於變賣一途，最高法院著有五十一年
      台上字第二七一號判例意旨可茲參照。是請求分割之共有土地上存有其他共有
      人之地上物者，法院為分割時應顧及社會經濟利益，應儘將地上物之基地分與
      地上物所有人所有，如發見共有人中有不能按其應有部分受分配者，得以金錢
      補償之。
（二）系爭土地上現存有各共有人所有之地上物之事實已如前述，為顧及社會經濟利
      益，本院乃儘量將各地上物之基地分與地上物所有人所有，是如附圖所示編號
      (1)部分面積○，○四○九一九公頃分歸原告庚○○所有；編號(2)部分面積○．
      ○一三○四二公頃分歸被告丁○○所有；編號(3)部分面積○．○○八一六二公
      頃分歸原告己○○所有；編號(4)部分面積○．○一三八○五公頃分歸原告戊○○所有；編號(5)部分面積○．○○六九○二公頃分歸原告丙○○所有。
（三）其中原告己○○分得面積超過其應有部分換算土地面積達一二．五九方公尺（
      一坪＝三．三○五七九平方公尺，相當三．八坪），而原告庚○○分得面積少
      於其應有部分換算面積達四．九六方公尺（相當一．五坪）；被告丁○○分得
      面積少於其應有部分換算面積達七．六三方公尺（相當二．三坪）。又系爭土
      地之公告現值為每平方公尺三千七百元，而原告己○○就此已表明願以每坪三
      萬五千元補償之意願。經本院審酌系爭土地所在位置、利用情形及附近繁榮程
      度等情，認原告己○○主張以每坪以三萬五千元補償尚稱適當。是原告己○○
      應補償原告庚○○五萬二千五百元（35000x1.5=52500），以及補償被告丁○○新台幣八萬零五百元（35000x2.3=80500）。
據上論結，本件原告之訴為有理由，並依民事訴訟法第七十八條、第八十一條第二款
、第八十五條第一項後段，判決如主文。
中      華      民      國    八十九    年      七      月      四      日
                                    臺灣屏東地方法院民事第二庭
~B審判長法官  洪有川
~B法      官  王致傑
~B法      官  賴秀雯
右為正本係照原本作成。
如不服本判決，應於送達後廿日內，向本院提出上訴狀。
~B法院書記官  滕一珍
中      華      民      國    八十九    年      七      月      四      日


司法院資訊處製作；財團法人民間司法改革基金會備份。
